【裁判字號】    99,上易,596
【裁判日期】    990526
【裁判案由】    妨害名譽
【裁判全文】
臺灣高等法院刑事判決                 99年度上易字第596號
上  訴  人
即  被  告  乙○○
選任辯護人  林楊鎰律師
            丁穩勝律師
上列上訴人因妨害名譽案件，不服台灣臺北地方法院98年度易字
第670 號，中華民國98年12月25日第一審判決（起訴案號：臺灣
臺北地方法院檢察署98年度偵續字第82號），提起上訴，本院判
決如下：
    主  文
原判決撤銷。
乙○○散布文字，指摘足以毀損他人名譽之事，處拘役伍拾日，
如易科罰金，以新臺幣壹仟元折算壹日。
    事  實
一、乙○○係財團法人景文科技大學（下稱景文大學）聘任講師
    ，竟基於公然侮辱及意圖散布於眾之誹謗犯意，於民國（下
    同）97年3月22日晚間9時47分以己所有iiergon@yahoo.com.
    tw信箱，在臺北縣新店市○○路110巷39號8樓住處，寄送主
    題為「景文CNN 電台通告」，內容係：「在景文，有一隻蛤
    蟆精盤踞了十幾年，長相像蛤蟆，心術像蛇蠍，走路像妖怪
    ，作風像豺狼，講話像巫婆，格調像流氓。蛤蟆精處心積慮
    想坐上國王的寶座，十多年來陷了許許多多有才幹，有理想
    的人。所以，沒有人敢再出頭。聽說，現在國王的權力都被
    這隻蛤蟆精完全架空了，他已經準備在今年八月或明年二月
    接大位，請大家告訴大家，如果還想在景文存活下來，請快
    快到他那邊排隊聽候差遣。聽說，凡是當他打手的人，都可
    以在他坐上國王寶座的時候分到不錯的位子喔！景文CNN 電
    台通告」電子郵件予景文大學32名教職員，而散布文字，足
    以毀損時任景文大學校長丁○○及教務長甲○○名譽與貶抑
    甲○○社會人格評價。
二、案經丁○○、甲○○訴由臺灣臺北地方法院檢察署檢察官偵
    查起訴。
    理    由
壹、程序部分：
一、本件已經合法告訴：
  (一)按告訴乃論之罪，其告訴應自得為告訴之人知悉犯人之時起
    ，於六個月內為之，刑事訴訟法第237條第1項定有明文。又
    刑事訴訟法所定6 個月告訴期限，應自告訴人知悉犯人時起
    算，若因事涉曖昧尚待證實，則在告訴人主觀上，尚未確信
    其人為犯罪，即難謂為已知悉，因之告訴期限，自不進行（
    司法院院字第1023號解釋）。再刑事訴訟法規定告訴乃論之
    罪，應自知悉犯人之時起，於6 個月內為之，所稱知悉，係
    指確知犯人之犯罪行為而言，如初意疑其有此犯行，而未得
    確實證據，及發見確實證據，始行告訴，則不得以告訴人前
    此之遲疑，未經申告，遂謂告訴為逾越法定期間（最高法院
    28年上字第919 號判例參照）。本件告訴人丁○○、甲○○
    係於97年11月3 日委任律師具狀向臺灣臺北地方法院檢察署
    提出告訴，有告訴狀、委任狀存卷為證（見偵字第17864 號
    卷第42頁、52至53頁），而證人即景文大學主任秘書李正綱
    於警詢、原審時已明確證述：伊報案前，有找被告來談，伊
    97年4 月23日報案時，並不認識上揭帳號所有人即被告，經
    人事室查出是學校兼任老師，但我們不確定是否係被告所為
    ，或遭他人盜用帳號而散播（見偵字第17864號卷第3頁、原
    審卷第94頁反面），參以被告於原審亦自承：李正綱在3 月
    時有找伊去釐清這封電郵，伊當時會害怕，故否認係伊寄（
    見原審卷第162 頁），可知告訴人二人在被告否認，且不明
    寄發電郵IP位址之情況下，仍不確知犯嫌究為何人，直至臺
    北縣政府警察局新店分局函詢億聯科技股份有限公司寄送電
    郵IP位址申請人資料，經該公司以97年7月7日覆函謂係被告
    （見偵字第17864號卷第12頁），經警於97年7月28日通知被
    告至新店分局接受詢問始供承：該封電郵為己所寄等語（同
    上偵查卷第6 頁），是應認告訴人二人確知犯嫌最早之時點
    應為97年7月28日，則告訴人二人於97年11月3日提出告訴，
    尚未逾6 個月告訴期間，渠等告訴自屬合法，被告辯護人辯
    護稱：告訴人二人未提出告訴，逾6 個月告訴期間云云，核
    與上揭事證不符，要無足取。
  (二)另告訴乃論之罪，告訴人祇須表示訴究之意思為已足，不以
    明示其所告訴者為何項罪名或言明「告訴」為必要，且依其
    所陳述之事實，客觀上已可認其有訴追之意思，仍屬合法之
    告訴（最高法院90年台上字第7205號判決意旨參照）。本件
    告訴人丁○○、甲○○及景文科技大學於97年11月3 日所提
    刑事告訴狀中，就被告於97年3 月22日21時47分所寄「主題
    『為景文CNN 電台通告」之電子郵件」部分之犯罪事實陳述
    ，雖未提及告訴人丁○○、甲○○之名，然由該告訴狀之當
    事人欄已將告訴人丁○○、甲○○列名為「追加告訴人」，
    且於犯罪事實欄中更敘明「一、告訴人自民國97年3 月起，
    陸續發現數封內容屬憑空污衊、捏造事實之郵件，且郵件內
    容均已損及告訴人之名譽甚鉅，茲分述如下：(一)被告於97年
    3月22日21時47分所寄「主題『為景文CNN電台通告」之電子
    郵件」…被告顯具有誹謗故意。…爰請鈞署偵詢被告，以釐
    清事實真相」等語，文末渠二人亦共同列名具狀人處等情以
    觀（見偵字第17864 號卷第42至51頁），依其陳述之事實，
    客觀上已可認定告訴人丁○○、甲○○就被告前開妨害名譽
    之犯行已有訴追之意思，復由告訴人等於97年12月22日提出
    之再議書狀中，陳明「原處分疏未考量該郵件內容之客觀讀
    後觀感及評價，…及對被害人學術地位之影嚮，甚未訊問告
    訴人即逕採被告辯詞，實與該條構成要件判斷有違」等語（
    見偵續字第82號卷第2至3頁），亦見渠等確有表示告訴之意
    無訛，應認告訴人丁○○等二人已有合法告訴。被告徒謂告
    訴人丁○○、甲○○於前開被告所涉犯行，並未申告犯罪事
    實，而認本件有未經合法告訴，欠缺訴追要件之情云云，洵
    無可採。
二、按被告以外之人於審判外之言詞或書面陳述，除法律有規定
    者外，不得作為證據，刑事訴訟法第159條第1項固有明定。
    惟被告以外之人於審判外之陳述，雖不符同法第159條之1至
    之4 規定，但經當事人於審判程序同意作為證據，法院審酌
    該言詞陳述或書面作成時之情況，認為適當者，亦得為證據
    ，且當事人、辯護人於法院調查證據時，知有第159條第1項
    不得為證據之情形，而未於言詞辯論終結前聲明異議者，視
    為有前項之同意，此亦據刑事訴訟法第159條之5規定甚明。
    本件認定事實所引用之卷內卷證資料（包含文書證據、物證
    等證據），並無證據證明係公務員違背法定程序所取得，被
    告復未於言詞辯論終結前表示異議，且卷內之文書證據及物
    證等，亦無顯有不可信之情況與不得作為證據之情形，則依
    刑事訴訟法第159條之5之規定，本件認定事實所引用之所有
    文書證據、物證等證據，均有證據能力。
貳、實體部分：
一、訊據上訴人即被告乙○○固坦認系爭電子郵件係其寄發予校
    內主管，惟矢口否認有何公然侮辱、誹謗犯行，辯稱：電郵
    係寓言，文中「國王」指學生、「蛤蟆精」指學校某種負面
    文化，非針對特定個人，且學校未成一國，何來國王係丁○○，蛤蟆精亦非指甲○○；伊寄送電郵主觀目的為促請學校
    重視維護學生權益云云。
二、惟查：
  (一)被告於上揭時、地以其使用之電子信箱寄發內容為「有一隻
    蛤蟆精盤踞了十幾年，長相像蛤蟆，心術像蛇蠍，走路像妖
    怪，作風像豺狼，講話像巫婆，格調像流氓。蛤蟆精處心積
    慮想坐上國王的寶座，十多年來陷了許許多多有才幹，有理
    想的人。所以，沒有人敢再出頭。聽說，現在國王的權力都
    被這隻蛤蟆精完全架空了，他已經準備在今年八月或明年二
    月接大位，請大家告訴大家，如果還想在景文存活下來，請
    快快到他那邊排隊聽候差遣。聽說，凡是當他打手的人，都
    可以在他坐上國王寶座的時候分到不錯的位子喔。景文 CNN
    電台通告。」之電子郵件予景文大學李正綱等32名教職員等
    情，業據被告供承無訛（見原審卷第24頁），復經證人丁○○、李正綱、林宗嵩、王仲資、張文婷、尚瑞國於原審一致
    證述：確有收受該電郵等語明確（見原審卷第93頁、97頁、
    99 頁、111頁、154頁反面、157頁反面），且有該電子郵件
    存卷可佐（見偵字第17864 號卷第41頁），被告散布電子郵
    件文字予32位教職員，業達多數人得以共見共聞之公然狀態
    ，此部分事實，應堪認定。
  (二)又被告於前開電子郵件中，雖未指明告訴人丁○○、甲○○
    二人之姓名，然上揭電子郵件中「國王」係暗指告訴人丁○○，「蛤蟆精」則係指射告訴人甲○○之事實，除據證人即
    告訴人丁○○證述：伊有收到此封電郵，第一次看內容，直
    接感覺國王係指校長伊，蛤蟆精係指教務長甲○○，甲○○
    在學校曾代理過校長，亦係學校任職10多年主要幹部，因伊
    選校長時，甲○○曾有意競選，但嗣未出來競選，故一般在
    學校認知對校長威脅最大的就是教務長，第一次看該郵件內
    容，主觀上即認定國王、蛤蟆精係在影射校內特定人士，而
    非指形而上之學校文化或非特定人，伊會認為蛤蟆精是在講
    甲○○，係因僅甲○○在學校待了10多年，亦擔任重要職務
    ，教務方面，伊亦充分授權給他，因此校內有些主管覺得教
    務長權力過大，有些人擔心甲○○會接任校長，在伊認知，
    綜觀信件內容，伊完全不認為文中國王指的是學生，蛤蟆精
    指的是學校負面文化（見原審卷第99至100 頁、偵續字第82
    號卷第37頁）；證人即告訴人甲○○證稱：伊在景文大學任
    職15年，自83年迄今，伊擔任過學務處、研發處、教務處主
    管、副校長、代理校長，郵件內容提及有人想坐上國王寶座
    ，國王指的是校長，當時在校內10多年，又具競選校長資格
    者，就僅有林宗嵩及伊，且校長不在時，教務長係第一順位
    代理校長，而丁○○在選校長時，校內有老師建議伊出來選
    ，但伊沒有出來選，故伊第一次看郵件內容時，主觀上即認
    為文中蛤蟆精指伊，該封電郵「國王」在伊認知上，係指校
    長，因為校長係一校之長，「現在國王的權力都被這隻蛤蟆
    精完全架空了」、「他已經準備在今年八月或明年二月接大
    位」，這句話就很明顯，因校長異動均係在八月或二月學期
    開始時，就是這二句話讓伊覺得國王係指丁○○，這封信係
    指景文科技大學的事，非指景文科技大學以外的其他機構，
    綜觀信件內容，伊不認為蛤蟆精係指校內負面文化，國王係
    指學生。黑函中提及伊要架空校長，為所欲為（見原審卷第
    101至102頁反面、偵續字第82號卷第38頁）明確，並經證人
    即李正綱證述：伊有收到此封電郵，自87年8月1日任職至今
    ，以己任職經驗，主觀上第一印象，伊認為係在批評某一個
    人，蛤蟆精指甲○○，國王係指校長，會如此認為，係因文
    中「在景文十幾年」、「國王的權力都被這隻蛤蟆精完全架
    空」，故信件中蛤蟆精是在學校有重要職位者，在學校10幾
    年沒幾個人，又擔任重要職務之人就是甲○○，因他曾擔任
    教務長、代理校長、副校長，而國王係指一國最大長官，景
    文科大最大長官就是校長，該信件所謂「在景文」係指景文
    科大，綜觀信件全文，伊無法認知到國王指學生，蛤蟆精是
    景文科大負面文化，因為國王係一個人，蛤蟆精亦係影射一
    個有生命東西，所以不會指的是文化等語（見原審卷第93頁
    、96頁反面）；證人尚瑞國證述：伊有收到此封電郵，伊自
    87年8月1日任職至今，看到該封電郵時，文中「在景文」指
    的是景文科大，而非指景文科大以外之其他景文機構，第一
    個反應是景文科大有一很資深幹部，想當校長，所以想把目
    前校長架空，要老師選邊站，伊第一主觀印象就是認為國王
    、蛤蟆精係指涉特定人，國王指丁○○、蛤蟆精指李教務長
    ，因為學校裡面最高長官就是校長，而在行政團隊裡，甲○○係相當資深幹部，亦曾代行校長職務，目前亦擔任教務長
    校內重要職務，因李教務長在校內任職經歷，故伊認為蛤蟆
    精係指李教務長，形成伊如此認知之根據在於文中內容提及
    有人在景文任職10幾年，故伊認為係資深者，能將校長架空
    的應屬學校重要幹部，基此，伊認知上，認定蛤蟆精指甲○○，伊不能認知到蛤蟆精指景文科大負面文化，國王指學生
    等語（見原審卷第97至98頁反面）；證人林宗嵩證稱：伊從
    景文科大79年創校以來即任職至今，伊有收到此封電郵，這
    封信係講景文科大，文中蛤蟆精應係指在景文科大服務很久
    的人，電郵內容應係講某特定人，係在惡意貶損特定人，文
    中講盤踞10多年，可能會影射到教務長甲○○，想要坐上國
    王寶座係指想要做校長，文內所講蛤蟆精在學校10幾年，在
    學校10幾年有可能、有機會當校長，且具資格參選校長的僅
    有伊與甲○○，伊個人沒有再想要當校長，故伊認為蛤蟆精
    可能指甲○○，國王指校長丁○○，均係指特定人，信件內
    容「國王」怎麼可能指的是學生，「蛤蟆精」怎麼可能指的
    是景文科大負面文化、國王、蛤蟆精應該是指人，指的是主
    管及校長，伊現在當庭來看亦係如此等語（見原審卷第 111
    至113 頁）；證人張文婷證稱：伊係79年到職，有收到此封
    電郵，在伊認知裡，該封電郵「國王」係指校長，「蛤蟆精
    」就是指教務長甲○○，97年3 月當時，在校業10幾年又具
    參選校長資格者，伊直接聯想就是當時教務長甲○○，因為
    那時他擔任教務長，在校任職很久，如果從校內選人出來當
    校長的話，他應係第一人選，伊直覺該封電郵內容係針對個
    人，比較感受不到係指景文科大負面文化，不會認知到文中
    國王係指學生，直接想到就是校長，因為它是寄給景文科大
    行政人員，伊直覺這是在講校內最高主管，就是國王，伊並
    不會聯想到國王係指學生等語（見原審卷第155至156頁反面
    ）；證人王仲資證述：伊在景文任職滿18年，97年3 月有收
    到此封電郵，在伊認知，郵件內「國王」係指校長丁○○，
    因學校裡當然係校長權力最大，「蛤蟆精」指教務長甲○○
    ，認知依據係文中第一段講「盤踞了10幾年，國王權力被這
    隻蛤蟆精架空，他已經準備在今年八月或是明年二月接大位
    」，這些字詞讓伊覺得指的是甲○○，因蛤蟆外型、身材比
    較矮胖，以現任主管裡面，教務長甲○○是較符合這樣外觀
    形象，甲○○行政資歷蠻長的，所以文中提到接大位，當然
    指的應該就是校長位置，伊覺得這些理由就非常明顯，伊不
    認為文中國王、蛤蟆精，指的是景文科大學生、景文科大負
    面文化等語（見原審卷第157頁反面至158頁）核實在卷，綜
    合上揭證言及細繹電子郵件內容全文，於該郵件收受人景文
    科大資深教職員等人基於長期任職經驗之主觀認知，已足特
    定文中「國王」、「蛤蟆精」係指射特定人即斯時之校長丁○○及教務長甲○○，洵堪認定。是被告辯稱：國王指學生
    ，蛤蟆精指負面文化，電郵為寓言云云，顯係乖悖客觀文義
    狡卸虛詞，顯無足取。
  (三)被告寄發之前開電子郵件中提及之「國王」、「蛤蟆精」，
    既已足特定意指告訴人丁○○、甲○○二人，且核其內容涉
    及事實陳述之意見評論，該等文字依客觀文義解釋，確足使
    收受該信件教職員認告訴人丁○○無治校之能，因而放任告
    訴人甲○○篡權奪位，並暗喻告訴人甲○○性喜逢迎，業足
    以毀損告訴人二人名譽，而係散布文字之誹謗行為無訛。又
    前開電子郵件使用之「長相像蛤蟆，心術像蛇蠍，走路像妖
    怪，作風像豺狼，講話像巫婆，格調像流氓」等詞，係指外
    表醜惡猥瑣、道德品格卑劣、居心不良者，客觀上亦足以貶
    抑告訴人甲○○社會人格評價，顯係侮辱詈罵言辭。
  (四)選任辯護人雖執景文科大97年5月16日第4次通識教育中心教
    評會會議紀錄討論意見謂：電郵內容近似童話故事情節，應
    屬虛構，本校無該電郵所述特定對象及相關內容，辯稱：電
    郵係寓言，非指涉特定人云云，然查，該次出席人員多非本
    案電郵收件人，渠等討論意見本不足以取代上揭證人即收件
    人閱視該電郵基於己身任職經歷所形成「國王」、「蛤蟆精
    」係指涉特定人之主觀認知，且依該次討論意見第6 點所載
    「張師對本案寄交存證信函之立場既明，即表示本案若循教
    評會程序向上，向多重系統發展，則引發訟案趨向至為明顯
    ，恐非鈞長及愛校榮譽者所樂見」。第7 點所載「若循系、
    院、校教評會程序審議處理，則知悉者愈多、愈龐雜，而意
    見、釐測、聯想、傳播所衍生負面影響，將十倍、百倍，於
    目前平靜狀態，亦恐滋生校園和諧困擾。決議：為本校校園
    和諧著眼，對本案不予回應」等情（見偵字第17864 號卷第
    21頁），足認該次會議決議係恐事件蔓延，節外生枝，而立
    基於息事寧人以求校園和諧之觀點所為，要難執為有利於被
    告之認定。至證人即參與前開教評會會議之丙○○雖於本院
    審理中證稱：其亦有收到該電子郵件，然其認該郵件內容並
    未指特定對象，「蛤蟆精」亦非指特定人，且學校中有選校
    長資格之人除被告外，尚有林宗嵩、許景翔、賴建成、陳一
    峰等其他人，但被告擔任教務長很久，已9年以上，另97年3
    月亦無要改選校長，至98年5至7月才要改選等語（見本院卷
    第91至93頁），而主觀上未認被告所寄之電子郵件有何影射
    特定人之情，然觀諸其餘接獲該郵件之告訴人丁○○及證人
    李正綱、林宗嵩、王仲資、張文婷、尚瑞國等資深教職員基
    於長期任職經驗之主觀認知，既已足特定文中「國王」、「
    蛤蟆精」即係指射斯時之校長丁○○及教務長甲○○二人，
    則就接獲被告寄發郵件之大多數收件人而言，已生貶損渠二
    人名譽之損害，尚難僅因極少數收件人個人因素未能認知文
    中所指對象，而遽為有利被告之認定。是選任辯護人此部分
    所辯，實無足取。
  (五)再按刑法第310條第3項前段以對誹謗之事，能證明其為真實
    者不罰，係針對言論內容與事實相符者之保障，並藉以限定
    刑罰權範圍，非謂指摘或傳述誹謗事項行為人，必須自行證
    明其言論內容確屬真實，始能免於刑責。行為人雖不能證明
    言論內容為真實，但依其所提證據資料，認為行為人有相當
    理由確信其為真實者，即不能以誹謗刑責相繩，亦不得以此
    項規定而免除檢察官或自訴人於訴訟程序中，依法應負行為
    人故意毀損他人名譽之舉證責任，或法院發現其為真實之義
    務（司法院大法官會議釋字第509 號解釋文參照），是刑法
    第310條第3項僅在減輕被告證明其言論（即指摘或傳述誹謗
    事項）為真實之舉證責任，惟被告仍須提出「證據資料」，
    證明有理由確信所為言論（即指摘或傳述誹謗事項）為真實
    ，否則仍有可能構成誹謗罪刑責。而「證據資料」係言論（
    指摘或傳述誹謗事項）之依據，此所指「證據資料」應係真
    正，或雖非真正，但其提出並非因惡意或重大輕率前提下，
    有相當理由確信其為真正者而言。申言之，行為人就其發表
    言論所憑證據資料，雖非真正，但其提出過程並非因惡意或
    重大輕率，而有相當理由確信其為真正，且應就所提出之證
    據資料，說明依何理由確信所發表言論內容為真實，始可免
    除誹謗罪責；若行為人就其發表言論所憑之證據資料原非真
    正，而其提出過程有惡意或重大輕率情形，且查與事實不符
    ，只憑主觀判斷而杜撰或誇大事實，公然以貶抑言詞散布謠
    言、傳播虛構具體事實為不實陳述，而達於誹謗他人名譽程
    度，自非不得律以誹謗罪責（最高法院94年度臺上字第5247
    號判決意旨參照）。本件被告已自承其於97年2 月才至景文
    科大任職（見偵查卷第17864號卷第90 頁），被告到職幾近
    短短1 月，逕率爾空言指述告訴人丁○○治校無能，而遭告
    訴人甲○○專擅奪權謀位等節，亦未見被告提出絲毫憑據以
    佐其實，足徵被告根本未經合理查證，顯係出於重大輕率發
    表上揭言論，且經核閱全卷事證，亦查無認定該情為真實之
    證據，自難遽認被告指摘之上情為真。
  (六)另刑法第311 條各款就行為人善意發表言論，固設有免除刑
    責之事由，惟被告既自承其寄送電子郵件係為促請學校維護
    學生權益等語（見偵字第17864號卷第6頁），可知被告係為
    防衛「他人」權益，此與刑法第311條第1款限於防衛、辯護
    「自己」利益或保護自己合法利益之構成要件已有不符，且
    細觀上揭信件內容全文，除被告一己個人主觀毫無真憑確據
    評論意見外，大部分係對告訴人甲○○謾罵性、情緒性、人
    身攻擊性言詞，亦無片字提及或涵攝、隱喻促請景文科大校
    方重視維護學生權益之意，實難認被告係出於「善意」所為
    「適當」評論，亦與刑法第311條第3款所定事由不符，復查
    無同條第2款、第4款之事由，是被告之誹謗行為，當無刑法
    第311條規定之適用，併此敘明。
  (七)綜上所述，被告未經合理查證，僅憑一己主觀臆斷，率爾發
    表與事實不符電子郵件，而公然謾罵告訴人甲○○及散布文
    字詆毀告訴人丁○○、甲○○，主觀上確有公然侮辱及誹謗
    故意甚明，本案事證既明，被告犯行堪以認定，自應依法論
    科。
三、核被告所為，就告訴人丁○○部分，係犯刑法第310條第2項
    加重誹謗罪；就告訴人甲○○部分，係犯第309條第1項公然
    侮辱罪、第310條第2項加重誹謗罪。被告以一行為誹謗、公
    然侮辱告訴人甲○○，觸犯公然侮辱罪及散布文字誹謗罪，
    屬想像競合犯；又被告以散布同一電子郵件之行為造成告訴
    人丁○○、甲○○受害，亦屬一行為觸犯數罪名之同種想像
    競合犯，應依刑法第55條規定，從一重之加重誹謗罪處斷。
    再被告對告訴人甲○○所犯刑法第309條第1項公然侮辱罪部
    分，雖未據檢察官於起訴書論告其犯行，然被告此部分犯罪
    事實，已經起訴書犯罪事實欄論及，應認已經提起公訴，本
    院自應併予審究，附此敘明。
四、原審以被告犯行事證明確，予以論罪科刑，固非無見，惟查
    ：原審就被告對告訴人甲○○所犯刑法第309條第1項公然侮
    辱罪部分得併予審究之事由，漏未敘明，自有未當。被告乙○○上訴意旨仍執陳詞否認犯行，雖無足採，惟原判決既有
    前揭可議之處，自屬無可維持，應由本院將原判決撤銷改判
    ，並審酌被告並無前科，有臺灣高等法院被告前案紀錄表在
    卷為證，素行尚可，且被告為中國文化大學哲學系學士、中
    央大學哲學系碩士、輔仁大學哲學系博士，有兼任教師履歷
    表存卷可參，具相當智識程度，被告尚係人師，當為學生表
    率，不思循理性管道溝通，竟以散布貶抑名譽、人格及社會
    評價文字方式，妨害告訴人之名譽，兼衡其所散布侵害告訴
    人二人名譽程度，被告任教景文大學僅1 月餘，即憑主觀臆
    斷，散布妨害他人名譽郵件之犯罪動機、目的、手段、生活
    狀況暨犯後否認犯行，迄未與告訴人達成和解之犯後態度等
    一切情狀，量處如主文所示之刑，並諭知易科罰金折算標準
    。至被告行為後，經總統於98年1月21日公布修正，自同年9
    月1 日施行之刑法第41條，因該次修正，係屬檢察官執行時
    所應處理之事項，非為刑罰法律有變更，自無庸比較新舊法
    ，應逕適用修正後刑法第41條，附此指明。
據上論斷，應依刑事訴訟法第369條第1項前段、第364條、第299
條第1項前段，刑法第309條第1 項、第310條第2項、第55條、第
41條第1項前段，中華民國刑法施行法第1條之1第1項、第2 項前
段，判決如主文。
本案經檢察官王金聰到庭執行職務。
中    華    民    國    99    年     5    月    26    日
                  刑事第十庭    審判長法  官 陳榮和
                                      法  官 黃斯偉
                                      法  官 李春地
以上正本證明與原本無異。
不得上訴。
                                      書記官 蘇秋
中    華    民    國    99    年    5     月    26    日
附錄法條全文：
刑法第309條
公然侮辱人者，處拘役或3百元以下罰金。
以強暴犯前項之罪者，處1年以下有期徒刑、拘役或5百元以下罰
金。
刑法第310條
意圖散布於眾，而指摘或傳述足以毀損他人名譽之事者，為誹謗
罪，處1年以下有期徒刑、拘役或5百元以下罰金。
散布文字、圖畫犯前項之罪者，處2年以下有期徒刑、拘役或1千
元以下罰金。
對於所誹謗之事，能證明其為真實者，不罰。但涉於私德而與公
共利益無關者，不在此限。

司法院資訊處製作；財團法人民間司法改革基金會備份。
